臺灣高等法院臺中分院民事裁定　九十四年度家抗字第一九號
　　　抗　告　人　乙○○
　　　訴訟代理人　林基豐　律師
右抗告人因與甲○○○○○○○○○○○○○○○○○○○○○○○EY間離婚事件，對於中華民國九十三年
十月二十七日臺灣臺中地方法院九十三年度婚字第三三五號所為裁定，提起抗告，本
院裁定如下：
    主      文
抗告駁回。
抗告訴訟費用由抗告人負擔。
    理      由
一、按當事人於戰時服兵役，有停止訴訟程序之必要者，或因天災、戰事或其他不可
    避之事故與法院交通隔絕者，法院得在障礙消滅前，裁定停止訴訟程序。民事訴
    訟法第一百八十一條定有明文。
二、抗告意旨略以：按民事訴訟法第一百八十一條之立法意旨，應只在客觀環境生交
    通之阻隔使當事人無法接近公正法院致無法為訴訟之進行，法院始得酌情為停止
    之裁定；苟係當事人自身主觀之事由致無法到院，非不可透過書狀、委任代理人
    甚至請假之方式進行訴訟，法院尚不得以法無規定之事由，逕為停止之裁定。本
    件相對人固因限制入境在案，然此純屬其個人主觀事由，法院依法對之送達文書
    ，並未有天災、戰事、瘟疫等不可避之事故致交通阻隔而無法為送達，相對人亦
    無以遭限制入境為由躲避訴訟之進行。況苟相對人係限制入境十年、二十年甚至
    終身不得入境，訴訟豈非永遠停止，又如何保障抗告人之訴訟權？況基於民事訴
    訟辯論主義及處分權主義之精神，被告受合法送達後不理不睬者亦大有人在。是
    本件既已合法送達，相對人欲如何看待本件訴訟係其個人之處分權，在客觀條件
    無任何交通阻隔之情形下，法院並未剝奪其接近法院之權利，依法無須裁定停止
    等語。
三、查：本件離婚事件，相對人前於臺灣期間因過失致死案件，經原法院判處有期徒
　　刑十月，緩刑三年，並於民國（下同）八十九年十一月九日出境，而由台中市警
　　察局報列管制至九十九年十一月八日，復因其配偶（即抗告人）陳情，縮短管制
　　至九十四年十一月八日止等情，有原法院八十九年度交易字第一三九號刑事判決
　　書、內政部警政署入出境管理局九十三年四月十九日境愛蓮字第○九三一○七三
　　四一七○號函暨所附之旅客入出境記錄查詢單各乙件在卷可稽，另原法院囑託外
　　交部送達被告之訴訟文書，亦經在美國合法送達，由相對人所親收，有卷附外交
　　部條約法律司九十三年八月三十日條二字第○九三○二一九一三○號函可憑，足
　　見相對人目前不在臺灣，且未能入境臺灣乙節屬實。本件相對人是否已得入境臺
　　灣地區，其能否為本件訴訟到場應訴辯論，誠屬相對人程序主體權地位與憲法賦
　　予之訴訟權保障範圍，殊不因當事人實際上仍得委任訴訟代理人到庭進行訴訟即
　　得任意剝奪；是本件被告於九十四年十一月八日管制期滿前，顯難由其來臺應訴
　　、辯論，客觀上即與法院交通隔絕，與首揭條文規定相當，於該事故消滅前，法
　　院自得依職權裁定停止本件訴訟程序。況俟九十四年十一月八日管制期間屆滿，
　　上開停止訴訟之事由消滅後，或原法院認已無停止訴訟程序之必要時，法院仍得
　　依職權或聲請以裁定撤銷原停止訴訟程序之裁定，而續行訴訟，已得兼顧抗告人
　　訴訟權之保障。是抗告人前開抗辯，洵無可採。原法院因裁定停止本件訴訟程序
　　，揆諸前揭說明，於法並無不合。抗告意旨指摘原裁定不當，求予廢棄，為無理
　　由，應予駁回。
四、據上論結，本件抗告為無理由。依民事訴訟法第四百九十五條之一第一項、第四
    百四十九條第一項、第九十五條、第七十八條，裁定如主文。
中　　　華　　　民　　　國　　九十四　　年　　　三　　　月　　 十七　　 日
~B1民事第一庭審判長法　官　林陳松
~B2　　　　　　　　法　官　李寶堂
~B3　　　　　　　　法　官　鄭金龍
右為正本係照原本作成。
本件得依民事訴訟法第四百八十六條第四項再抗告。如提起再抗告者應於裁定送達後
十日內向本院提出抗告理由狀（須按照他造人數附具繕本）並繳納抗告裁判費新台幣
壹仟元，同時委任律師或具有律師資格之關係人為代理人。
~B　　　　　　　　書記官　林桂鳳
中　　　華　　　民　　　國　　九十四　　年　　　三　　　月　　 十八　　 日
                                                                        Ｙ
